【裁判字號】    98,交聲,1547
【裁判日期】    981231
【裁判案由】    違反道路交通管理處罰條例聲明異議
【裁判全文】
臺灣士林地方法院交通事件裁定        98年度交聲字第1547號
    原處分機關  交通部公路總局臺北區監理所基隆監理站
    異  議  人
    即受處分人  甲○○
上列受處分人因違反道路交通管理處罰條例案件，對於原處分機
關交通部公路總局臺北區監理所基隆監理站中華民國98年11月6
日所為之處分（原處分案號：基監字第裁42-C00000000號）聲明
異議，本院裁定如下：
    主  文
異議駁回。
    理  由
一、按計程車應於儀錶板上右側與右前座椅背設置執業登記證插
    座，並於右前座椅背標示牌照號碼，未經核定之標識及裝置
    不得設置，道路交通安全規則第42條第2 項定有明文；又計
    程車駕駛人應將執業登記證置於儀錶板上右側，執業登記證
    副證置於右前座椅背插座，計程車駕駛人執業登記管理辦法
    第13條第1 項亦有明文；再計程車駕駛人向警察機關辦理執
    業登記而領取之執業登記證，未依規定安置車內指定之插座
    或以他物遮蔽者，處新臺幣（下同）1 千500 元罰鍰，復為
    道路交通管理處罰條例第36條第5 項所明定。
二、原處分意旨略以：本件受處分人即異議人甲○○於民國98年
    5 月17日14時17分，駕駛車號056-XQ號營業小客車，在臺北
    縣汐止火車站旁，經臺北縣政府警察局汐止分局員警當場舉
    發執業登記證未依規定擺放，受處分人於應到案日期前申訴
    ，經原處分機關交通部公路總局臺北區監理所基隆監理站審
    查結果，仍認有執業登記證未依規定安置車內指定插座之違
    規，而依道路交通管理處罰條例第36條第5 項規定，裁處受
    處分人罰鍰1 千500 元等情，有臺北縣政府警察局舉發違反
    道路交通管理事件通知單（北縣警交大字第C00000000 號）
    、交通部公路總局臺北區監理所基隆監理站違反道路交通管
    理事件裁決書（基監字第裁42-C00000000號）等件可稽。
三、受處分人異議意旨略以：伊放執業登記證副證的袋子是被一
    名行動不便之婦人乘客於98年5 月17日當天早上8 時拉扯斷
    裂而無法懸掛，伊怕下一個乘客不知情把內部證件拿走，於
    是收起置於車內，而98年5 月17日是星期日，交通隊星期六
    、日不上班，伊無法在當天取得懸掛袋新品，又無任何管道
    於假日時取得新品懸掛，此非歸責於伊之事由，且於員警舉
    發時，伊也有拿出損壞之營業登記證吊掛袋給員警看，卻仍
    遭開單舉發；又伊對本件取締違規有異議而拒絕簽名，但並
    未有拒絕收受舉發單之情事，員警僅在開單後退還伊之駕、
    行照，並未告知伊應到案時間及處所，此舉發單伊直至98年
    11月16日才第1 次在監理站看到，員警在舉發單上記載已告
    知當事人應到案時間及處所並非事實，伊事後也有到汐止交
    通隊拍照存證，準備要申訴云云。
四、經查：處分人駕駛上開車號營業小客車，在前揭時、地，未
    依前揭道路交通安全規則第42條第2 項、計程車駕駛人執業
    登記管理辦法第13條第1 項等規定，將執業登記證副證安置
    於車內右前座椅背插座之事實，業據證人即舉發員警乙○○
    於本院調查中具結證稱：伊於98年5 月17日14點到16點擔服
    家戶訪查勤務，於14時17分時經過汐止火車站，看到056 ─
    XQ號計程車之副駕駛座後方沒有懸掛營業登記證副證，當時
    沒有下雨，是下午兩點多，光線清楚，伊當天也有戴眼鏡服
    勤，矯正後的視力是1.0 ，伊將違規車輛予以攔停舉發，該
    車駕駛人就是在庭的受處分人，受處分人當場說「昨天」被
    扯斷，因為星期六、日交通大隊沒有開，所以他無法去換；
    當時伊看到副駕駛座後方是空的，「受處分人並沒有拿出登
    記證副證給伊看」，伊不知道他損壞之情形如何，而且依法
    也未規定用何種方式懸掛副證，就算有損壞也可以用例如透
    明膠帶之方式懸掛上去，重點是要讓乘客知道；「受處分人
    確有拒簽、拒收之情形」，當時受處分人很氣憤，一上車就
    要走，伊有拿舉發單要給他簽，但他還是執意上車，伊有問
    他是否要簽收，他沒有回答就直接要走，伊有口頭告訴他違
    規事實及應到案之時間處所，並在舉發單上註記拒簽、拒收
    ；伊於舉發當時並沒有看到副證，受處分人稱其事後有到伊
    隊上，伊不知道伊之主管是否因為受處分人事後到伊隊上，
    而調查發現該副證掛孔僅為塑膠袋部分損壞等語（見本院98
    年12月23日訊問筆錄），且有卷附本件舉發單明載「拒簽、
    拒收」、「告知當事人應到案時間及處所」等語可佐。按證
    人乃原處分機關舉發受處分人有前述違規行為之原證人，其
    並到庭具結擔保其供述之真實性，且在負擔偽證罪之心理處
    罰狀態下，證述受處分人經認定違規及其舉發之經過，依本
    件卷存證據資料並無任何積極證據足資證明證人上述證述係
    屬虛偽，亦無足以令人顯信證人之證述為不可採之品格證據
    或前科證據存在，應具有相當之可信性。本件受處分人空言
    稱其執業登記證副證掛袋於舉發當天早上甫遭乘客扯斷而無
    法懸掛，於舉發時曾拿出損壞之吊掛袋給員警看，且未有拒
    簽、拒收舉發單之行為云云，或無任何證據可佐其說，或與
    前述證人之證述未合，難信為真實，所辯均無可採。
五、綜上，本件受處分人確有執業登記證未依規定安置於車內指
    定之插座之事實，舉發機關依法舉發，原處分機關依道路交
    通管理處罰條例第36條第5 項規定裁處受處分人罰鍰1 千
    500 元，均屬有據，本件異議為無理由，應予駁回。
六、據上論斷，依道路交通案件處理辦法第19條，裁定如主文。
中    華    民    國    98    年    12    月    31    日
                        交通法庭  法  官  孫  曉  青
以上正本證明與原本無異。
如不服本裁定應於送達後5日內向本院提出抗告狀。
                                  書記官  李  佳  穎
中    華    民    國    98    年    12    月    31    日


司法院資訊處製作；財團法人民間司法改革基金會備份。
